【裁判字號】    99,基簡,222
【裁判日期】    990507
【裁判案由】    給付使用補償金
【裁判全文】
臺灣基隆地方法院基隆簡易庭民事判決
原      告  基隆市政府
法定代理人  甲○○
訴訟代理人  丙○○
被      告  乙○○
上列當事人間請求給付使用補償金事件，本院於民國99年4 月27
日言詞辯論終結，判決如下：
    主  文
被告應給付原告新臺幣壹拾萬零佰拾貳元，及自民國九十九
年二月十三日起至清償日止，按週年百分之五計算之利息。
訴訟費用新臺幣壹仟壹佰壹拾元由被告負擔。
本判決得假執行。
    事實及理由
一、原告起訴主張：緣被告所有門牌號碼基隆市○○區○○路90
    之3號建物坐落原告所有基隆市○○區○○段3小段46地號，
    面積50.03 平方公尺之土地（下稱系爭土地），原告與被告
    間未有租約成立，然被告無權使用原告之土地，被告即受有
    相當於租金之損害，又系爭土地之公告地價自民國93年至95
    年、96年至98年分別為每平方公尺新臺幣（下同）69,000
    元、64,700元，而系爭土地租金應按「當期公告地價總額×
    年租金率百分之5×百分之50（河溝地租金打對折）×百分
    之20（被告樓層應分擔比例）」之方式計算；據此核算被告
    自93年起至95年止，每年應給付原告17,260元，另自96年起
    至98年止，每年應給付原告16,184元，是被告自93年1月1日
    起至98年12月31日止共積欠原告100,332元，曾經本院核發
    98年度司促字第4456號支付命令，然因未能於3個月內送達
    被告而失效，為此依民法第179條不當得利之規定，請求被
    告給付如主文第1項所示之金額，及自起訴狀繕本送達翌日
    起按週年百分之5計算之利息。
二、被告則聲明請求駁回原告之訴，其抗辯意旨略以：我只向原
    告買受地上物房屋，原告並未出售土地，且系爭土地為水溝
    池，土地的地目是「溝」，應該是供排放水流使用，而非建
    物使用，是原告事後巧立名目向我收錢等語。
三、原告主張上開事實，業據提出基隆市政府經管市有土地租金
    或使用補償金計算表、本院民事庭98年8 月25日基院慧非強
    98年度司促字第4456號通知書、本院98年度司促字第4456號
    支付命令、民事聲請支付命令狀（以上均影本）、建物登記
    謄本、土地登記謄本、地價第一類謄本等件為證，核屬相符
    ，堪信為真實。
四、按無法律上之原因而受利益，致他人受損害者，應返還其利
    益；不當得利之受領人，依其利益之性質或其他情形不能返
    還者，應償還其價額，民法第179條、第181條但書分別定有
    明文。又按無權占用他人之土地，可能獲得相當於租金之利
    益為社會通常之觀念，而土地所有人因此受有相當於租金之
    損害，自得依民法第179 條前段之規定，請求相當於租金之
    不當得利（最高法院61年臺上字第1695號判例意旨參照）。
    又按城市地方房屋之租金，以不超過土地及其建築物申報總
    價年息百分之十為限，於租用基地建築房屋準用之，土地法
    第97 條、第105條分別定有明文。本件被告雖抗辯系爭土地
    地目為溝，目前仍以溝地使用而非建物使用，故不需繳納使
    用費云云，然被告既於本院99年4 月13日言詞辯論期日自承
    當初只向原告買受房屋而未買受土地，且被告買受之房屋即
    坐落在系爭土地上，有建物登記第一類謄本可稽，兩造間亦
    未有租約存在，即屬被告無權占用原告土地，揆諸上開說明
    ，被告自應給付原告相當於租金之利益。再者，系爭土地雖
    以溝地使用，然其地處市區，土地利用不低，且原告請求相
    當於租金之土地使用補償金之標準，僅按系爭土地當期公告
    地價總額乘以年租金率百分之5計算，並因系爭土地為溝地
    ，而將請求之土地使用補償金以對折計算，再因被告樓層分
    攤比率乘以百分之20計算，是原告實際請求相當於租金之損
    害，僅依系爭土地當期公告地價總額年息千分之5計算，顯
    低於一般使用土地請求給付相當於租金之標準，被告之抗辯
    ，自無可採。從而原告依不當得利之法律關係請求被告給付
    如主文第1項所示之金額，及自起訴狀繕本送達翌日即99年2
    月13日起（原告起訴狀繕本於99年2月2日寄存送達於被告之
    住所，依民事訴訟法第138條第2項規定加計10日計算其送達
    發生效力時間。）至清償日止，按週年百分之5計算之利息
    ，為有理由，應予准許。
五、本件係按民事訴訟法第427條第1項訴訟標的金額50萬元以下
    之財產權訴訟，適用簡易程序所為被告敗訴之判決，依同法
    第389條第1項第3款規定本院自應依職權宣告假執行。
六、訴訟費用即第一審裁判費1,110元由被告負擔。
中    華    民    國    99    年     5    月     7    日
                  基隆簡易庭法  官  徐世禎
以上正本係照原本作成。
對於本件判決如有不服，應於收受送達後20日內向本院提出上訴
書狀，上訴於本院合議庭，並按他造當事人之人數附具繕本。
中    華    民    國    99    年     5    月     7    日
                            書記官  周素秋

司法院資訊處製作；財團法人民間司法改革基金會備份。
